【裁判字號】    97,上易,2055
【裁判日期】    971231
【裁判案由】    竊盜
【裁判全文】
臺灣高等法院刑事判決                97年度上易字第2055號
    上訴人
    即被告  甲○○
                    （另案於臺灣基隆監獄執行）
上列上訴人因竊盜案件，不服臺灣基隆地方法院96年度易字第
824號，中華民國97年4月30日第一審判決（起訴案號：臺灣基隆
地方法院檢察署95年度偵字第5646號）提起上訴，判決如下：
    主  文
原判決撤銷。
甲○○無罪。
    理  由
壹、公訴意旨略以：
    甲○○曾因違反毒品危害防制條例案件，於民國94年6月6日
    ，經法院判處有期徒刑9月、7月，定應執行刑1年3月確定，
    95年9月9日執行完畢。
    甲○○意圖為自己不法所有，於96年11月1日凌晨1時40分許
    ，持雨傘1支及客觀上具危險性足供兇器使用的鐵條1支，前
    往臺北縣瑞芳鎮○○路269號，陳志強經營的志強商店，先
    以雨傘遮擋商店鐵捲門以為遮蔽，再以前述鐵條撬開鐵捲門
    ，進入店內，竊取現金新臺幣（下同）4200元。經陳志強報
    警循線查得上情。
    因認被告涉犯刑法第321條第1項第3款攜帶兇器竊盜罪嫌等
    語。
貳、起訴犯罪事實所憑證據
一、被告的供述。
二、被害人陳志強的指訴。
三、證人即承辦員警李健立、許玉輝製作被告筆錄過程的證言。
四、行竊過程監視錄影器錄影畫面翻拍照片2張。
五、被告於被查獲後拍攝的照片12張。被告身上所著衣物與監視
    錄影器錄影畫面翻拍照片內行竊之人相符。
六、被告經查獲後曾前往案發現場模擬行竊過程。
七、行竊工具：褚紅色雨傘1把。
參、被告上訴意旨略以：
    警詢受員警脅迫、利誘。若被告確實有警詢記載的犯行，何
    以案發距警方逮捕被告，期間僅短短幾小時，卻未能扣得警
    詢記載的犯罪所得及工具：諸如，大量零錢、零錢袋、菸、
    酒及鐵條；而只扣得1 把與現場監視器所攝得顏色不同的雨
    傘？警詢筆錄的供述是因被告施用毒品，身心俱疲，為求及
    早脫身所致。監視器畫面攝得男子並未刻意遮掩面部，被告
    與告訴人比鄰，經常謀面，若確是被告所為，豈有不加遮掩
    而甘冒被認出的風險等語。
肆、公訴意旨所憑證據不足以認定被告涉嫌竊盜，論述如下：
一、依行竊過程監視錄影器錄影畫面翻拍的照片顯示（偵28），
    犯嫌所持雨傘為淺灰色，與扣自被告家中，即經認定為行竊
    工具的褚紅色雨傘1把，顏色明顯不符。
    經本院命台北縣警察局瑞芳分局派員取與扣案相同顏色的褚
    紅色雨傘，於夜間前往現場，尋得正常運作的監視器，以行
    經監視器攝影範圍，再使監視器攝錄，列印出所攝錄下來的
    畫面陳報到院。
    經查，所攝得列印出的照片明確顯示：雨傘仍為褚紅色，有
    台北縣警察局瑞芳分局97年11月17日北縣警瑞刑字第
    970024260號函暨現場附近監視器截錄照片4張可憑。
    顯示並無因夜間、機器或環境影響造成褚紅色雨傘成為淺灰
    色傘的色差現象。
    參酌被告供稱：「當時警察是說要找1把灰色的雨傘，因我
    們家沒有灰色的雨傘，警察就拿這把雨傘扣案。」等語（原
    審83）行為時犯嫌所使用的雨傘並非扣案褚紅色傘的事實，
    可以認定。
    證人即員警李健立證稱：「在被告家中扣得1支雨傘，跟現
    場影帶相同」等語（偵47），顯與事證不符。
二、依行竊過程監視錄影器錄影畫面翻拍照片攝得的犯嫌，容貌
    及型態並非清晰可辨；而證人即承辦員警李健立竟證稱：「
    從監視器可以看到有人拿東西在敲鐵門，進去裡面3分鐘就
    出來，我當時就知道那個人就是被告。因為他是我們轄區內
    的治安人口。」、「認識被告，他是我們轄區『毒品及竊盜
    』之治安人口。」等語（偵47、原審45）。
    經本院命台北縣警察局瑞芳分局檢送「被告為轄區『竊盜』
    治安人口」相關資料；卻獲函覆：被告僅為「毒品治安人口
    」，非屬「轄區竊盜治安人口」，有97年9月1日北縣警瑞刑
    字第0970018462號函可憑；而被告確無竊盜前案紀錄，有本
    院被告前案紀錄表可證。
    原審勘驗監視器畫面並參酌翻拍照片，僅得出「相似度極高
    」的心證（原判決7頁16行）；而員警李健立竟結證：「一
    模一樣」（原審48）。應認證人李健立的證述，顯有先入為
    主誤認之嫌。
三、員警帶同被告前往現場模擬的動作，顯然與行為時監視器攝
    得的嫌疑人實行犯行的畫面不相符（偵32下圖、偵33上圖對
    照原審76、77四張照片）。
四、被告於警詢固曾坦承犯行；但告訴人指訴遭竊損失的金額為
    4200 元，與被告自白偷竊2800元，並不相符。
    告訴人陳志強及證人員警李健立均證稱：「因為警察說監視
    器有照到他，而且我說要原諒他，他才承認。」（偵2）、
    「一開始他不承認有偷東西，到了商店老闆說不追究，請他
    將錢拿出來，他才承認。」等語（偵47，原審46）。顯見被
    告初始並未承認行竊。
    參酌被告警詢的自白：「查扣的雨傘是我行竊時擋在鐵門前
    撬開鐵門遮蔽用。」（偵14）明顯事實不符，已如前述。
    告訴人指訴失竊的時間為淩晨1時44分，損失的現款均為50
    元、10元、5元及1元硬幣共4200元；而員警於同日上午7時
    10分於被告住處將被告帶往派出所，其間僅歷5時30分許，
    員警竟未於被告身上查得分文；且據警詢被告既供稱因缺錢
    花用而行竊，卻又供稱將竊得款項當晚馬上前往基隆市嫖妓
    、打電動花用殆盡，不僅為被告否認且悖於常情。顯不足以
    支持告訴人與員警以被告為竊嫌的指訴。
    被告警詢的自白具有諸多瑕疪，且與事實不符，自不足採為
    認定犯罪事實的憑據。
    至於被告於原審以其母林張喜美為不在場證明；縱不足為證
    ，也不足以反證被告即為本案行為人。
    被告其餘的辯解既無礙於如上心證的形成，無須再一一論述
    。
伍、綜上，公訴意旨所指事證，不能使本院產生無合理懷疑的心
    證；此外，查無其他積極證據足認被告涉有公訴人所指犯行
    ，即應為有利被告的認定。
    原審認定被告甲○○觸犯加重竊盜罪犯行，尚有誤會。
    被告甲○○上訴否認犯罪，有理由，應撤銷原判決，諭知被
    告甲○○無罪。
陸、適用法律
    刑事訴訟法第369條第1項前段、第364條、第301條第1項。
中    華    民    國    97    年    12    月    31    日
                  刑事第六庭  審判長法  官  林堭儀
                                    法  官  吳淑惠
                                    法  官  郭豫珍
以上正本證明與原本無異。
不得上訴。
                                    書記官  胡勤義
中    華    民    國    97    年    12    月    31    日


司法院資訊處製作；財團法人民間司法改革基金會備份。
